# 求助大神：某国有企业引入国开发展基金有限公司作为投资者

提问人：清风 share 时间：2016-1-21 16:24:37
某国有企业引入国开发展基金有限公司投资，签订协议同时进行工商变更。投资金额 4900 万元，投资期限 18 年，到期退出，每年按照1.57%通过现金分红（最高不超过2%）。请问这种情况是作为实收资本还是进行长期借款呢？谢谢。

回答人：chenyiwei
因为近期技术咨询工作中遇到类似问题很多，其业务的基本模式也相同，所以以手头的咨询案例为基础编写了一个问题解答，包括会计处理的具体Excel表，供参考。见附件。
明股实债问题(20160114)_修改.docx
(260.41 KB, 下载次数: 2577)
2016-1-21 19:12 上传

提问人：terryliang1001 时间：2016-01-22 14:27:11
陈版，附件利息计算 2017 年归还 3000 万本金的利息计算错了，后续还本金的年度也有类似错误。

回答人：chenyiwei
好的，我看一下，谢谢指出。

提问人：lhj229 时间：2016-01-26 09:06:05
陈版，附件的excel怎么没有了？请上传一下谢谢

回答人：chenyiwei
嵌入在 2 楼的Word文档的最后，在Word中直接点击即可打开。

提问人：lhj229 时间：2016-01-27 08:57:30
陈版主，能否简化处理，在个体报表按股本增资入账，合并层面调整为长期应付款，利息按实际支付时确认利息支出，不确认未确认融资费用？谢谢

回答人：chenyiwei
不建议这样的简化处理。将导致子公司自身个别报表不符合准则规定，且影响很可能是重大的。

提问人：lhj229 时间：2016-01-29 21:48:25
陈版主，为什么您的例子里，实收资本减去资本公积与长期投资对不上？？如果不是，合并时怎么抵消？是数据错误吗？谢谢

回答人：chenyiwei
在这个例子中，母公司对子公司的长期股权投资初始确认125,703,286.34 元，子公司权益净增加额127,211,725.78元，二者差额1,508,439.44元实质上体现在母公司个别报表的未确认融资费用中。因此，上述未抵销平1,508,439.44元差额，在合并报表的抵销分录中，应贷记未确认融资费用1,508,439.44元（对应的借方科目为借记“长期股权投资——子公司”，以便新增的长期股权投资与子公司新增的权益金额抵销），相应地合并报表层面的未确认融资费用初始金额合计＝14,296,713.66（母公司个别报表）＋891,725.78（子公司个别报表）－1,508,439.44（合并调整数）＝13,680,000元，即合并报表层面的长期应付款初始计量金额（153,680,000.00元）与合并报表层面的初始本金（1.4亿元）之差。相应地，合并报表层面的“实际利率摊销表”应根据附件中“03-母公司合并报表层面重新测算12.29am”工作表内的实际利率摊销表重新编制，调整各期利息支出金额。

提问人：lhj229 时间：2016-01-30 09:12:22
谢谢陈版主！还有个疑问，如果合同约定是按季支付投资收益，是否不能按此表计算，而按季度重新计算实际利率？

回答人：chenyiwei
需要。季度实际利率＝（ 1 ＋年度实际利率）^(1/4)-1。

提问人：lhj229 时间：2016-01-30 11:26:49
谢谢陈版主的回复！季度实际利率与年度实际利率差异应该是很小的吧，如果差异不大，可否从重要性上简化按年度实际利率计算？

回答人：chenyiwei
也可以。

提问人：uniwinjz 时间：2016-02-05 23:23:45
请问陈版，既然实际投资期总共 14 期，为何支付“投资收益”不是 14 期而是仅有 13 期呢，按照正常的理解，最后一期也要支付一次回报的。

回答人：chenyiwei
这是一个真实的案例，实际情况约定的回报支付表格就是如此，也不清楚是何原因。但不影响对该类业务会计处理模式的讨论。

提问人：lileihome 时间：2016-02-13 20:50:37
陈版，我非常赞同楼友的回复，想说一下， 现在实务中很多所谓的“战略投资者”,其实都有可能是“明股实债”，但是实务中往往会基于降低资产负债率和带息带息负债规模等管理目的，而选择把这些战略投资计入权益而非负债，这实际可能与理论探讨的处理意见存在一定的差别，目前会计准则的部分处理也存在一定内在与实质逻辑不一致的情况。会计准则的职业判断与要求和管理层目的与需求产生冲突后，如何做好平衡？基于实质大于形式的原则，对于永续负债这个案例，我们又如何处理？遵从准则还是遵从实质？

回答人：chenyiwei
就负债和权益的区分而言，应按照准则规定的模式进行判断。不可能接受“基于降低资产负债率和带息带息负债规模等管理目的，而选择把这些战略投资计入权益而非负债”的处理。当然在不同会计主体层面的判断可能有区别。

提问人：yanpingpeh 时间：2016-02-25 01:02:11
陈版主，那这种模式下，收到的基金列报现流的投资的哪个明细项目，还是筹资活动的哪个明细项目？

回答人：chenyiwei
吸收投资收到的现金。

提问人：zhs7403 时间：2016-02-25 06:38:46
陈老师，如果分类债务工具，按实质重于形式作为借款收到是否更合适？

回答人：chenyiwei
也可以。这不是实质问题。

提问人：helenlu 时间：2016-02-25 08:14:38
陈版，想学习一下，可看不到附件？

回答人：chenyiwei
就在 2 楼，直接点链接即可。

提问人：沉默羔羊 时间：2016-03-19 13:48:04
请问如果作为负债，公司用这笔资金做了工程建设，那么利息支出能不能够资本化呢？

回答人：chenyiwei
按借款费用准则处理，符合借款费用准则规定的支出可以资本化。

提问人：908971787 时间：2016-3-14 10:10:01
文档里面的表格打不开，求赐教！谢谢！

回答人：chenyiwei
因为有网友反映 2 楼附件中的Excel表格打不开，在此单独上传：
附件Excel表格.xlsx
(233.49 KB, 下载次数: 283)
2016-3-25 17:44 上传

提问人：thg3721 时间：2017-01-04 22:16:18
陈版，A公司的个别报表资本公积公积成为负数，是否合理？还是如果资本公积不足冲减，冲减未分配利润，还是直接冲减实收资本？

回答人：chenyiwei
1 、合理。这反映了国开基金对被投资公司实际出资不足（部分出资将被收回）。 2 、冲减未分配利润。也可以继续冲减资本公积，即使会导致资本公积出现负数余额。

提问人：lhj229 时间：2017-01-13 11:12:52
陈版主，附件中每年固定投资回报少算了一年的利息，主要是因为您的公式用的同期的尚未支付的回购款计算的，应该用上年的尚未支付回购款计算。这样就不存在最后一期不付利息的问题了，您看看，是否这样？谢谢

回答人：chenyiwei
可能有这个问题，但不影响对会计处理原理的说明。

提问人：guizilaile00 时间：2017-02-24 20:16:19
陈老师您 好, 我最近遇到了这个问题，我下载了整个word和EXCEL看了，但是我发现了一个差异， 我们这里是四方协议，农发基金，母公司，目标公司，丁公司（园区管委会），协议中是由管委会来回购，没有提及母公司的回购义务，请问： （ 1 ）只要在目标公司（子公司）个别报表层面确认实收资本及长期应付款、未确认融资费用？ （ 2 ）母公司个别报表是否需要处理？ （ 2 ）母公司占比42.86%，基金占比57.14，合并时侯如何进行处理。请指教一下， 谢谢。

回答人：chenyiwei
管委会回购之后，是否还会有某些安排，由母公司按照其支付给基金的回购款再回购这部分股权？如果是，则会计处理的结果还是与母公司直接回购时一样，只不过合并报表层面的回购义务是对管委会而不是基金方。

提问人：小鱼儿弟弟 时间：2017-05-12 14:52:21
陈老师，这个业务支付的利息（或者支付的投资收益），在企业角度来讲，税务方面，如何理解？现在正遇到这个问题，这个利息是否可税前扣除？若能，需要提供什么资料，不能，则原因是什么

回答人：chenyiwei
这种模式和 2013 年 41 号公告仍有差异，不能直接套用。还是建议与本企业的主管税务机关沟通确认税前扣除事宜。

提问人：安好 时间：2017-05-23 20:04:37
陈版好，在合并报表的抵销分录中，应贷记未确认融资费用1,508,439.44元。既然母公司和子公司个别报表都确认了未确认融资费用，那么合并层面这个未确认融资费用该从什么角度理解呢？谢谢！

回答人：chenyiwei
母子公司各自确认的未确认融资费用仅是按照名义利率1.2%计算的，但从合并报表层面的IRR计算可以看到实际上整个集团层面的实际利率应是1.07%，所以在合并报表层面还要再调整一次。